臺灣基隆地方法院民事裁定  
109年度亡字第1號
聲  請  人  楊福來  



失  蹤  人  楊義忠  

上列聲請人聲請宣告楊義忠死亡事件，本院裁定如下：
    主  文
楊義忠（男、民國○○○年○月○日生，最後設籍地：台北州基隆郡
萬里庄中萬里加投字中幅子百二十二番地）於民國四十五年十月
一日下午十二時死亡。
程序費用由楊義忠遺產負擔。
    事實及理由
一、聲請意旨略以：失蹤人楊義忠為聲請人之兄，失蹤人疑似於
    民國31年8月8日遭人抱走，故聲請人從未見過失蹤人，且迄
    今戶政系統中均查無失蹤人相關資料，爰以利害關係人身分
    依法提起本件聲請，求為宣告失蹤人楊義忠死亡等語。
二、按失蹤人失蹤滿10年後，法院得因利害關係人或檢察官之聲
    請，為死亡之宣告；修正之民法總則第8條之規定，於民法
    總則施行後修正前失蹤者，亦適用之，但於民法總則修正前
    ，其情形已合於修正前民法總則第8條之規定者，不在此限
    ，71年1月4日修正公布前之民法總則第8條第1項及民法總則
    施行法第3條第3項分別定有明文。又法院准許宣告死亡之聲
    請，應公示催告，家事事件法第156條第1項復有明定。而此
    公示催告應公告之，該公告應揭示於法院公告處、資訊網路
    及其他適當處所；法院認為必要時，並得命登載於公報或新
    聞紙，或用其他方法公告之；其報明期間，自前項揭示之日
    起，應有6個月以上，此觀之家事事件法第156條第3項準用
    同法第130條第4、5項規定即明。查聲請人主張其與失蹤人
    為兄弟關係，失蹤人於31年8月間遭人抱走，而戶政系統查
    無失蹤人戶籍資料等情，業據其提出繼承系統表、戶籍謄本
    、日據時期戶口名簿為證，並經證人即聲請人之妹楊寶珠到
    庭證述從未聽家人提過失蹤人等語（見本院109年2月27日訊
    問筆錄），自堪信聲請人之主張為真實。又查國民政府於34
    年10月25日臺灣光復後，曾於35年4月間實施戶口清查，嗣
    於35年10月1日辦理初次設籍登記，而當時人口於臺灣光復
    後未辦理初設戶籍登記之原因，不外乎失蹤、死亡等因素所
    致，此為公所週知之事實。而依現存戶籍資料查無楊義忠於
    35年10月1日申報初設戶籍登記之紀錄，復無證據可認楊義
    忠業已死亡，堪認楊義忠至遲於35年10月1日即處於失蹤之
    狀態，迄今仍行方不明之事實為真正，故聲請人聲請對失蹤
    人楊義忠為死亡之宣告，核與前開條文尚無不合，應予准許
    。又本院已定8個月期間對失蹤人楊義忠為宣告死亡之公示
    催告，並於109年2月27日下午5時將該公示催告揭示於本院
    牌示處及登載於司法院網站，有本院公告附卷可稽，現申報
    期間屆滿8個月，未據失蹤人陳報其生存或知失蹤人生死者
    陳報其所知，亦經本院依職權查明無訛，本院自應依法宣告
    失蹤人死亡。
三、次按宣告死亡之裁定應確定死亡之時，家事事件法第159條
    定有明文。而受死亡宣告者，以判決內所確定死亡之時，推
    定其為死亡；前項死亡之時，應為前條各項所定期間最後日
    終止之時。但有反證者，不在此限，民法第9條亦有明定。
    本件失蹤人楊義忠自35年10月1日失蹤，計至45年10月1日止
    失蹤屆滿10年，故應推定該日下午12時為其死亡之時，爰依
    法宣告楊義忠於45年10月1日下午12時死亡。
四、依家事事件法第154條第3項、第159條第1項，裁定如主文。
中　　華　　民　　國　　109 　年　　11　　月　　9 　　日
                  家事法庭法　官　何怡穎
以上正本係依照原本作成。　　　　　　　　　
如對本裁定不服，須於裁定送達後十日內向本院提出抗告狀。
中　　華　　民　　國　　109 　年　　11　　月　  9 　　日
                          書記官  蕭利峰